【裁判字號】    98,交聲,2125
【裁判日期】    980831
【裁判案由】    交管條例聲異
【裁判全文】
臺灣板橋地方法院交通事件裁定        98年度交聲字第2125號
原處分機關  交通部公路總局臺北區監理所
異  議  人
即受處分人  甲○○
                      4號5樓.
上列受處分人因違反道路交通管理處罰條例案件，對於交通部公
路總局臺北區監理所於民國98年6 月15日以北監自裁字第裁40-A
EX528820號所為之裁決處分（原舉發案號：臺北縣政府警察局98
年2 月9 日北市警交字第AEX528820 號），聲明異議，本院裁定
如下：
    主  文
異議駁回。
    理  由
一、原處分意旨略以：本件異議人即受處分人甲○○僅領有機器
    腳踏車執照，竟於民國98年2 月9 日14時30分許，駕駛車牌
    號碼6V-7069 號自用小客車，行駛於臺北市○○街與永昌街
    口，案經員警當場發現並予舉發，原處分機關乃於98年6 月
    15日以北監自裁字第裁40-AEX528820號違反道路交通管理事
    件裁決書，依道路交通管理處罰條例第21條第1 項第2 款，
    裁處罰鍰新臺幣（下同）12,000元等語。
二、異議意旨略以：伊當天係由新加坡友人開車到臺北市永樂市
    場門口後，因伊朋友要至永樂市場逛逛，而該市場門口又禁
    止臨時停車，伊才開車繞一小圈到永昌街與民樂街口一個賣
    甜甜圈、蔥油餅的攤販附近暫停，以等待友人逛完後會合。
    伊停車後熄火過一陣子，員警才來敲伊車窗，後來員警說叫
    伊不要停在該處，伊才啟動引擎往前開一小段，但員警竟然
    就開伊無照駕駛，伊認為員警顯然執法過當。此外，員警所
    開立之舉發通知單有多處塗改，且身分證字號及違反法條欄
    記載不清，亦有瑕疵，爰依法聲明異議云云。
三、按汽車駕駛人領有機器腳踏車駕駛執照，駕駛小型車者，處
    新臺幣6,000 元以上12,000元以下罰鍰，並當場禁止其駕駛
    ，道路交通管理處罰條例第21條第1 項第2 款定有明文。又
    應依道路交通管理處罰條例第21條第1 項第2 款處罰者，如
    逾應到案期限60日以上繳納罰鍰或逕行裁決處罰，應處罰鍰
    12,000元，違反道路交通管理事件統一裁罰準表亦有明定。
四、異議人即受處分人雖否認有領有機器腳踏車駕駛執照但駕駛
    小型車之違規行為，並以前詞置辯，然查：
    (一)證人即本件執行取締勤務及抄寫車號製單舉發之員警乙○
      ○到庭具結證稱：我當天是執勤交通稽查的勤務，我們1
      組3 人，3 人各自騎機車，都一起行動，我是在舉發通知
      單所記載的違規時地看到異議人駕駛自小客，他開車，車
      子在行進中，他坐在駕駛座，我看到他沒有繫安全帶，我
      就趨前請他停車並出示證件，當場告知他未繫安全帶的違
      規事實，異議人告訴我他是因為剛剛開出來，所以還沒有
      繫安全帶，之後我用行動電腦查詢異議人的執照條件，查
      詢結果異議人的駕照於93年7 月5 日就被監理所吊銷，我
      告發他時，他駕照還沒有回復，所以關於未繫安全帶部分
      我就採信他的說法，沒有告發，但是駕照吊銷本來就是禁
      止駕車，所以我就針對駕照吊銷的事情來告發；我看到異
      議人該車從永昌街開出來到民樂街口路邊停車，開了約3
      、40公尺左右，我上前時，異議人車子是靜止但仍發動中
      等語（本院卷第24頁反面至第25頁），並當場標繪現場圖
      為證（同前卷第29頁）。此證人所述雖與異議人前揭辯稱
      ：伊已停車熄火過一段時間後，警員才過來部分云云明顯
      歧異，惟證人乙○○與異議人素不相識，亦無嫌怨糾紛，
      業據該2 人陳述一致，復已具結擔保所言屬實，衡情應無
      甘冒被訴偽證重罪（有期徒刑7 年以下）之風險而刻意陷
      害異議人之理。況且，執行勤務警員掣單舉發違反道路交
      通管理處罰條例所列之違規事實，本質上為行政處分，係
      公務員基於職務上權力，依法就特定之具體事件所為具有
      公法上效果之單方行政行為，基於公務員為公法上行為具
      有公信力之原則，該行政處分當可被推定為真正，其據以
      依法處分之事實認定亦為真正無誤。反之，若謂公務員一
      切行政行為均須預留證據以證其實，則國家行政勢必窒礙
      難行，據此，刑事訴訟法就犯罪證據有關之規定中與屬行
      政秩序罰之交通違規裁罰本質不合之部分，自不在準用之
      列。本此公信原則，立法者以道路交通管理處罰條例第92
      條第3 項之授權，賦予行政機關訂定違反道路交通管理事
      件統一裁罰基準及處理細則，使執勤員警得當機處分，以
      達其維護交通秩序、安全之行政目的。經檢視前揭證人所
      述之取締及舉發經過，核與取締、舉發相關規範相符，且
      未悖於一般生活經驗，堪認其所證述之違規情節，確實存
      在。況且，異議人既自承其有從永樂市場門口開車繞一小
      圈到永昌街與民樂街口路邊停車之事實，此部分核與證人
      乙○○所稱有看到異議人坐在駕駛座開車從永昌街開出來
      停在永昌街與民樂街口路邊等語相符，堪信真實。證人乙
      ○○既已具結證稱其所舉發者為異議人無照駕車從永昌街
      出來到民樂街之行為，且異議人亦未因其有從永昌街與民
      樂街口往前開一小段路程而遭警另行開單告發或遭監理單
      位裁決處罰，則縱使原舉發通知單及裁決書僅係簡略記載
      異議人有於98年2 月9 日14時30分許無照駕駛小汽車行駛
      於臺北市○○街之違規事實，此事實與證人乙○○所稱：
      異議人無照駕車從永昌街開出來停在永昌街與民樂街口路
      邊之行為，應屬同一，併此說明。
    (二)異議人雖另辯稱：員警所開立之舉發通知單有多處塗改，
      且身分證字號及違反法條欄記載不清，亦有瑕疵云云，但
      查證人乙○○已到庭證稱：「（為何舉發通知單上有塗改
      的情形？）這張告發單是14點30分開立，在這之前20分鐘
      左右，我在行經延平北路跟民生西路口，看到一名在停等
      號誌的機車騎士，安全帽帽帶沒有繫，這也是違規，我就
      開始填寫告發單，填到一半，該名機車駕駛，把安全帽拿
      給我看，原來是他帽帶的扣子壞掉，我當場認為他不是蓄
      意違規，所以我就沒有舉發，改以勸導方式所以就沒有開
      單」等語（本院卷第24頁反面至25頁），核與一般交通違
      規之取締過程並無違背，縱有塗改，亦已蓋妥更正職章，
      自無解其舉發之效力。次查該舉發通知單上記載駕駛人之
      身分證字號為Ｚ000000000號，違反法條為道路交通管理處
      罰條例第21條第1 項第5 款（應係第2 款之誤植），其中
      身分證編號阿拉伯數字第2 至3 碼及違反法條之條號，雖
      因書寫方式而可能被誤認「3 」，但並無礙於取締對象及
      適用法條之認定，且員警舉發時所填載之違反法條並無拘
      束裁決機關之效力，原裁決機關依據舉發事實，改依同條
      例第21條第1 項第2 款予以裁決，於法亦無違誤，故異議
      人此部分所為辯解，均無解於本案異議人違規事實之認定
      ，併此說明。
五、綜上所述，異議人僅領有機器腳踏車駕駛執照，卻於前開時
    、地駕駛小型車之違規事實，已堪認定。次查異議人係於98
    年7 月15日始向原處分機關提出聲明異議狀，顯已逾原指定
    到案日即98年2 月9 日達60日以上，則原處分機關依上開規
    定及違反道路交通管理事件統一裁罰準表所定之標準，裁處
    罰鍰12,000元，於法尚無不合，應予維持。本件異議為無理
    由，應予駁回。
據上論斷，應依道路交通案件處理辦法第19條，裁定如主文。
中    華    民    國    98    年    8     月    31    日
                  交通法庭  法  官  楊明佳
以上正本證明與原本無異
如不服本裁定應於送達後5日內向本院提出抗告狀
                            書記官  林金良
中    華    民    國    98    年    8     月    31    日


司法院資訊處製作；財團法人民間司法改革基金會備份。
